臺灣雲林地方法院民事裁定
111年度家婚聲字第21號
聲  請  人  乙○○  住雲林縣○○鄉○○村○○○路00號
非訟代理人  黃譓蓉律師
相  對  人  甲○○

上列聲請人聲請履行同居事件，本院裁定如下:
    主  文
相對人應與聲請人同居。
聲請程序費用新臺幣壹仟元由相對人負擔。
    理  由
一、聲請意旨略以：相對人為大陸地區人民，兩造於民國105年9
    月27日在大陸地區結婚，並於同年年12月16日在臺灣辦理結
    婚登記，而相對人於105年11月18日來臺與聲請人同住於雲
    林縣○○鄉○○村○○○路00號。詎相對人以堂妹生病欲回大陸探
    望為由，於110年7月18日返回大陸，迄今未再返回臺灣。在
    此期間，聲請人曾傳簡訊及使用通訊軟體line與相對人聯絡
    ，並詢問其何時回台，惟相對人均未回應，相對人顯然違背
    履行同居之義務，爰依民法第1001條之規定，聲請命相對人
    應與聲請人同居等語。
二、按夫妻之一方為臺灣地區人民，一方為大陸地區人民者，其
    結婚或離婚之效力，依臺灣地區之法律，臺灣地區與大陸地
    區人民關係條例第53條定有明文。本件聲請人為臺灣地區人
    民，相對人為大陸地區人民，有戶籍謄本、大陸地區（2016
    ）閩莆學證民字第1024號公證書在卷可按，是依前開規定，
    本件履行同居事件自應適用臺灣地區之法律為審判之依據，
    合先敘明。
三、聲請人主張之上開事實，已提出戶籍謄本、相對人之中華民
    國居留證影本為證，且核與證人即聲請人之姊莊雅琳到庭具
    結證稱：相對人與聲請人結婚後有來台灣，一開始是跟我父
    母同住，後來聲請人蓋房子兩造就搬到外面住，我經常回娘
    家，兩造住處與我娘家滿近的，我也經常騎機車去兩造家，
    兩造婚後相處溫和，大約2年後我們發現相對人越來越不為
    他們家著想，只是一直努力賺錢，後來招待相對人妹妹來台
    旅遊，相對人妹妹才講出相對人在大陸有小孩，我們才知道
    相對人來臺灣是要賺錢養大陸的公婆及小孩。110年7月18日
    相對人說要回去看親人，到現在都沒有回來，聲請人有跟相
    對人聯絡，相對人也不回來等語相符。又經本院依職權調取
    相對人之入出境紀錄，及分別向雲林○○○○○○○○、內政部移民
    署函調兩造結婚登記資料、相對人之入出國及申請居留等資
    料，結果顯示兩造於105年9月27日在大陸地區結婚，於同年
    12月16日在臺完成結婚登記，而相對人婚後於105年11月18
    日入境臺灣，期間多次入出境，嗣於110年7月18日出境後，
    未再有入境臺灣之紀錄，有相對人之入出境資訊連結作業、
    雲林○○○○○○○○111年3月14日雲麥戶字第1110000691號函所檢
    附之結婚登記申請書、經財團法人海峽交流基金會認證之公
    證書、結婚證、相對人護照、中華民國臺灣地區入出境許可
    證、內政部移民署111年3月14日移署資字第1110033006號函
    附大陸地區人民在臺灣地區居留或定居申請書、入出國日期
    紀錄附卷可憑，堪認聲請人之主張為真實。
四、次按夫妻互負同居之義務，但有不能同居之正當理由者，不
    在此限，民法第1001條定有明文。又婚姻以夫妻共同生活為
    目的，配偶間自應協力維持共同生活之幸福與圓滿，而同居
    乃夫妻雙方和諧協力始克達成。本件相對人係聲請人之妻，
    於110年7月18日出境返回大陸，迄今仍未返回雲林縣○○鄉○○
    村○○○路00號與聲請人共同生活，又查無相對人有何不能履
    行同居義務之正當理由，可見聲請人主張相對人無正當理由
    拒不與其履行同居義務，足以採信。是聲請人依上開規定，
    請求相對人履行同居，為有理由，應予准許。
五、依家事事件法第97條、非訟事件法第21條第2項、民事訴訟
    法第95條、第78條，裁定如主文。
中　　華　　民　　國　　111 　年　　10　　月　　28　　日
                  家事法庭  法　官  鍾世芬
以上正本係照原本作成。
如對本裁定抗告，須於裁定送達後10日內，向本院提出抗告狀，
並應繳納抗告費新臺幣1,000元。
中　　華　　民　　國　　111 　年　　10　　月　　31　　日
                            書記官  徐基典